【裁判字號】    95,交聲,1459
【裁判日期】    951212
【裁判案由】    交管條例聲異
【裁判全文】
臺灣板橋地方法院交通事件裁定        95年度交聲字第1459號
原處分機關  交通部公路總局臺北區監理所板橋監理站
異  議  人
即受處分人  甲○○
上列受處分人因違反道路交通管理處罰條例案件，不服交通部公
路總局臺北區監理所板橋監理站中華民國95年8 月8 日北監自裁
字裁41-C00000000號裁決處分（舉發案號：臺北縣政府警察局95
年4 月23日北縣警交字第C00000000 號），聲明異議，本院裁定
如下：
    主  文
原處分撤銷。
甲○○汽車駕駛人，行經有燈光號誌管制之交岔路口闖紅燈，處
新臺幣壹仟捌佰元，並記違規點數參點。
    理  由
一、原處分意旨略以：異議人即受處分人甲○○所有之車號LC7-
    871 號重型機車，於民國95年4 月23日19時23分許，經人駕
    駛行經臺北縣淡水鎮○○○路○ 段與八勢路口，因有「闖紅
    燈」之違規行為，經臺北縣政府警察局淡水分局竹圍派出所
    執勤員警製單對於該車所有人即異議人逕行舉發，並查證違
    規屬實，爰依裁決時之現行道路交通管理處罰條例第53條第
    1 項規定，裁處罰鍰新臺幣4,500 元，並依同條例第63條第
    1 項第3 款規定（漏引第3 款），記違規點數3 點。
二、異議意旨略以：異議人當時駕駛機車行經臺北縣淡水鎮○○
    ○路與八勢路口，並無任何違規行為，執勤員警事後以書面
    陳述告發事由，並無相關資料加以證明，希望法院能查明真
    相，而執勤員警舉發異議人闖紅燈，應提出證據等語。
三、按汽車駕駛人，行經有燈光號誌管制之交岔路口闖紅燈者，
    處新臺幣1,800 元以上5,400 元以下罰鍰，並記違規點數3
    點，現行道路交通管理處罰條例第53條第1 項、第63條第1
    項第3 款分別定有明文。又汽車駕駛人有闖紅燈之情形者，
    當場不能或不宜攔截製單舉發者，得對汽車所有人逕行舉發
    處罰，同條例第7 條之2 第1 項第1 款亦規定明確（按行為
    後法律或自治條例有變更者，適用行政機關最初裁處時之法
    律或自治條例；但裁處前之法律或自治條例有利於受處罰者
    ，適用最有利於受處罰者之規定，行政罰法第5 條定有明文
    。查本件違規行為發生後，道路交通管理處罰條例業於95年
    7 月1 日修正施行，修正前該條例第53條規定：「汽車駕駛
    人，行經有燈光號誌管制之交岔路口闖紅燈，處新臺幣1,80
    0 元以上5,400 元以下之罰鍰」；修正後，上揭條文並無變
    動，僅將之移列為同條第1 項，另增訂第2 項：「前項紅燈
    右轉行為者，處新臺幣600 元以上1,800 元以下罰鍰」。再
    者，違反道路交通管理處罰條例第53條規定者，無論依修正
    前、後之該條例第63條第1 項第3 款規定，均記違規點數3
    點；且無論依修正前、後之該條例第7 條之2 第1 項第1 款
    規定，均得逕行舉發，新舊法規定均無不同。比較新、舊法
    適用結果，修正前規定非較有利於受處罰者，揆諸上揭規定
    ，自應適用原處分機關於95年7 月17日裁決時之修正後即現
    行規定，應予敘明）。
四、本院判斷：
（一）本件異議人即受處分人甲○○所有之車號LC7- 871號重型
      機車，於95年4 月23日19時23分許，經人駕駛行經有燈光
      號誌管制之臺北縣淡水鎮○○○路○ 段與八勢路之交岔路
      口，因有「闖紅燈」之違規行為，經臺北縣政府警察局淡
      水分局竹圍派出所執勤員警製單對於該車所有人即異議人
      逕行舉發，並指定應到案日期為95年5 月18日，嗣異議人
      依限於同年5 月2 日提出申訴，經原處分機關函請舉發單
      位查復及綜合相關資料審查結果，認上開違規屬實，遂依
      裁決時之現行道路交通管理處罰條例53條第1 項規定，裁
      處罰新臺幣4,500 元，並依同條例第63條第1 項第3 款規
      定，記違規點數3 點等情，此有舉發通知單、交通違規案
      件申訴書、交通部公路總局臺北區監理所蘆洲監理站95年
      5 月9 日北監字第0951601080號函、交通部公路總局臺北
      區監理所板橋監理站95年5 月16日北監板四字第09591033
      78號函、臺北縣政府警察局淡水分局95年5 月30日北縣警
      淡交裁字第0950013105號書函、違反道路交通管理事件裁
      決書及送達證書等影本各1 件附卷可稽。
（二）異議人雖以上揭情詞置辯，對原處分機關之裁決處分聲明
      異議。惟查：經本院傳喚證人即執勤員警乙○○到庭具結
      證稱：當時異議人的機車沿中正東路2 段由北往南方向行
      駛，行經紅樹林捷運站，到達中正東路2 段與八勢路之交
      岔路口，我站在中正東路2 段的紅磚道，該路口設有燈光
      號誌管制，已經變為紅燈，異議人的機車到達後，沒有在
      停止線停車，直行穿過該分岔路口，繼續沿中正東路2 段
      往臺北市方向行駛。……我回去之後就立刻記載在工作紀
      錄簿上，後來就透過公路電子閘門查詢車主，依法對車主
      逕行舉發。……當時燈號變成紅燈後，至少超過2 、3 秒
      ，異議人的機車才闖紅燈等語（見本院95年9 月27日訊問
      筆錄第2 、3 頁），並當庭繪製現場圖1 紙為證。而證人
      乙○○係警察，當時依法執行交通稽查勤務，且與異議人
      素不相識，彼此間無任何怨隙，此據異議人供承在卷，衡
      情應無甘冒偽證罪責，設詞誣陷異議人之理，所為證述自
      屬可信。兼酌異議人亦坦承當時確有駕駛其所有之車號LC
      7-871 號重型機車，行經有燈光號誌管制之臺北縣淡水鎮
      ○○○路2 段與八勢路之交岔路口無訛，顯見執勤員警並
      無誤認他車情形，是異議人當時係自己駕駛其所有之機車
      ，行經有燈光號誌管制之上開違規地點，有闖紅燈之違規
      事實，至為灼然。異議人所辯當時無任何違規行為云云，
      洵屬飾詞卸責之詞，不足採信。
（三）從而，本件舉發單位認異議人所有之機車，經人駕駛有「
      闖紅燈」之違規行為，因當場不能或不宜攔截製單舉發，
      對於該車所有人即異議人逕行舉發，原處分機關並據以裁
      罰，固屬有據。惟異議人係於期限內到案提出申述，依現
      行道路交通管理處罰條例第53條第1 項、違反道路交通管
      理事件統一裁罰基準表之規定，應對異議人裁處罰鍰新臺
      幣1,800 元，並依同條例第63條第1 項第3 款規定，記違
      規點數3 點，詎原處分機關竟裁處罰鍰新臺幣4,500 元，
      顯有未洽。異議人否認有闖紅燈之違規行為，雖無理由，
      惟原處分機關所為之裁決處分既有上揭違失，爰將原處分
      撤銷之，並自為裁定如主文第2 項所示，以期適法。
五、依道路交通管理處罰條例第87條第2 項，道路交通案件處理
    辦法第20條，裁定如主文。
中    華    民    國    95    年    12    月    12    日
                  交通法庭  法  官  朱嘉川
以上正本證明與原本無異。
如不服本裁定應於送達後5 日內向本院提出抗告狀。
                            書記官  陳聖儒
中    華    民    國    95    年    12    月    13    日


司法院資訊處製作；財團法人民間司法改革基金會備份。
